---
title: Um tutorial sobre o pacote \texttt{xts} do \textsf{R}
author: William Suzuki - \textbf{USP}  
output: pdf_document
fontsize: 10pt
editor_options: 
  chunk_output_type: console
---


**Este documento é um tutorial sobre o pacote \texttt{xts} do \textsf{R} apresentado no grupo de estudos da pós graduação em economia da FEA RP USP.**

O \texttt{xts} apresenta uma série de ferramentas úteis para manipulação de séries de tempo. Quem trabalha com macroeconometria ou finanças pode se beneficiar muito em aprender alguns dos seus instrumentos.

O \textsf{R} tem vários tipos de classes de objetos: vetores numéricos, characters, matrizes, data frames; entre outros. Aqui vamos usar objetos da classe \texttt{xts} e \texttt{zoo}, este que é também um outro pacote importante para manipulação de séries de tempo.


```{r, results='hide',,warning=FALSE,message=FALSE,error=FALSE}
#carregar pacotes
library(zoo)
library(xts)
library(readxl)
```

Objetos \texttt{xts} são basicamente matrizes com um indicador de tempo em cada linha. 

Em um primeiro exemplo vamos construir uma série com ruido branco de uma Gaussiana padrão:

```{r, results='hide',,warning=FALSE,message=FALSE,error=FALSE,fig.keep='all',fig.show = 'hide'}
#criar vetor com valores aleatórios
nobs <- 50
set.seed(9876)
data <- rnorm(nobs)

#Classe 'Date', criar vetores de 'Date'
dates <- seq(as.Date("2010-01-01"), length = nobs, by = "day")
#no by= experimente com "week" "month" "quarter"

# Crie o objeto xts
ruido <- xts(x = data, order.by = dates)

#veje a classe do objeto
class(ruido)

#plote o gráfico da série temporal
plot(ruido)
```

Para saber mais como criar vetores de \texttt{Date} veja:

\texttt{https://stat.ethz.ch/R-manual/R-devel/RHOME/library/base/html/seq.Date.html}

Objetos do tipo \texttt{xts} podem ser pensados como uma junção de uma matriz e um índice temporal. Chamamos a matrix de "core" e o índice de "index".

Vamos aprender como extrair esses dois objetos:

```{r, results='hide',,warning=FALSE,message=FALSE,error=FALSE,fig.keep='all',fig.show = 'hide'}
# extrarir o core do ruido
ruido_core <- coredata(ruido)

# Qual a classe do ruido_core
class(ruido_core)

# extrair o index do ruido
ruido_index <- index(ruido)

# Qual a classe do ruido_index
class(ruido_index)
```


\texttt{POSIXct} cria objetos em formato de data com horas, minutos e segundos. 


```{r, results='hide',,warning=FALSE,message=FALSE,error=FALSE,fig.keep='all',fig.show = 'hide'}
# criar dados de ídice de tempo
dates <- as.Date("2016-01-01") + 0:10
dates

#aplicar o POSIXct
as.POSIXct(dates)
```


Como um exemplo, vamos importar e manipular a série de preços do CSN.

```{r, results='hide',,warning=FALSE,message=FALSE,error=FALSE,fig.keep='all',fig.show = 'hide'}
#onde é o working directory?
getwd()

#coloque as bases de dados no working directory
#importe os dados xlsx
sid_nacional <- read_excel("economatica 190515 sid nacional.xlsx")

#classe do objeto sid_nacional
class(sid_nacional)

#mudar os nomes das variaveis
names(sid_nacional) <- c('date','price')

#ver a dimensão da base
dim(sid_nacional)

#use head() para ver as primeiras 5 observações de um objeto
head(sid_nacional$date)
head(sid_nacional$price)

#verificar a classe dos objetos
class(sid_nacional$date)
class(sid_nacional$price)

#mudar a classe dos objetos
price <- as.numeric(sid_nacional$price) 
date <- as.character(sid_nacional$date) 

#verifique as novas classes
head(date); class(date)
head(price); class(price)

#transformar character em Date
date <- as.Date(date,"%Y-%m-%d")

#construir o xts
sid_nacional <- xts(price,date)

#plotar o time series
plot(sid_nacional)
```

Como extrair um período da série de tempo? 

```{r, results='hide',,warning=FALSE,message=FALSE,error=FALSE,fig.keep='all',fig.show = 'hide'}
#extrair de 1 de janeiro de 2018 para frente
sid_nacional_2 <- sid_nacional['20180101/'] 
plot(sid_nacional_2)

#extrair apenas o ano de 2017
sid_nacional_3 <- sid_nacional['20170101/20171231'] 
plot(sid_nacional_3)
```

Agora, vamos importar dados intraday da ExxonMobil no NYSE. Os dados foram padronizados para mostrar em minutos.

```{r, results='hide',,warning=FALSE,message=FALSE,error=FALSE,fig.keep='all',fig.show = 'hide'}
#verificar o working directory
getwd()

#certifique de colocar o aquivo US1.XOM_180101_190515.csv no workig directory
#assim podemos importar os dados intraday

#vamos criar uma função que importa os dados para nós:
intra_exxon <- function(){
  irreg <- read.csv("US1.XOM_180101_190515.csv") #ler o csv
  irreg <- irreg[,-c(1,2,6:9)] #dropar colunas não importantes
  names(irreg) <- c('date','time','open') #mudar nome das variáveis
  irreg$time <- as.character(irreg$time) #mudar time para character
  irreg$date <- as.character(irreg$date) #mudar date em character
  year <- substr(irreg$date,1,4) #pegar ano
  month <- substr(irreg$date,5,6) #pegar mês
  day <- substr(irreg$date,7,8) #pegar dia
  #i <-1
  for (i in 1:dim(irreg)[1]){ #change time because 9h's have smaller character sizes
    if (substr(irreg$time[i],1,1)=='9') {
      irreg$time[i] <- paste('0', irreg$time[i], sep='') #put a zero in front of it
    }
  }
  hours <- substr(irreg$time,1,2)  #pegar horas
  seconds <- substr(irreg$time,5,6) #pegar segundos
  minutes <- substr(irreg$time,3,4) #pegar minutos
  date_time <- paste(year,'-',month,'-',day,' ',hours,':',minutes,':',seconds,sep='') #juntar todos em um character só
  irreg$date_time <- as.POSIXct(date_time, format='%Y-%m-%d %H:%M:%OS') #transformat o objeto em POSIXct
  irreg <- irreg[,c(4,3)] #Exxon Mobil shares
  irreg <- xts(x = irreg$open ,order.by = irreg$date_time) ##criar o xts
  names(irreg) <- c('price')  #change name of irreg
  irreg
}

exxon <- intra_exxon() #pegar o output da função que criamos e colocar em 'exxon'
```


```{r, results='hide',,warning=FALSE,message=FALSE,error=FALSE,fig.keep='all',fig.show = 'hide'}
#vamos ver as 5 primeiras observações da exxon
head(exxon)

#plotar exxon
plot(exxon)
```

Como extrair dados de todos os dias, mas apenas de certos períodos durante o dia.

```{r, results='hide',,warning=FALSE,message=FALSE,error=FALSE,fig.keep='all',fig.show = 'hide'}
#extrair dados da abertura 9:30 até às 12h.
exxon2 <- exxon["T09:30/T12:00"]
plot(exxon2)

```

Substituir dados dentro de um \texttt{xts}

```{r, results='hide',,warning=FALSE,message=FALSE,error=FALSE,fig.keep='all',fig.show = 'hide'}
exxon3 <- exxon

#você pode especificar certas data e atribuir vaores para elas
#aqui vamos chamar de dates como todos os períodos depois de 2019
dates <- '2019/'

#substitutir todos os dados de 2019 em diante como NA
exxon3[dates] <- NA
plot(exxon)
plot(exxon3)

# substitutir todos os valores de agosto de 2018 como 0
exxon3["20180801/20180830"] <- 0
plot(exxon3)

# substitutir todos os valores das 13h até 16h como 0
exxon3["T13:00/T16:00"] <- 50
plot(exxon3)
```



```{r, results='hide',,warning=FALSE,message=FALSE,error=FALSE,fig.keep='all',fig.show = 'hide'}
















```



```{r, results='hide',,warning=FALSE,message=FALSE,error=FALSE,fig.keep='all',fig.show = 'hide'}


```



```{r, results='hide',,warning=FALSE,message=FALSE,error=FALSE,fig.keep='all',fig.show = 'hide'}


```










```{r, results='hide',,warning=FALSE,message=FALSE,error=FALSE,fig.keep='all',fig.show = 'hide'}


```










```{r, results='hide',,warning=FALSE,message=FALSE,error=FALSE,fig.keep='all',fig.show = 'hide'}


```





Tutorial baseado em:

\texttt{https://rpubs.com/mohammadshadan/288218}